臺灣高等法院臺中分院刑事判決　　　　 93年度上訴字第647號
上　訴　人
即　被　告　丙○○
選任辯護人　吳瑞堯律師
上列上訴人因貪污治罪條例案件，不服臺灣南投地方法院92年度
訴字第255號中華民國93年3月16日第一審判決（起訴案號：臺灣
南投地方法院檢察署90年度偵字第2737號），提起上訴，本院判
決如下：
    主  文
原判決撤銷。
丙○○無罪。
    理  由
一、公訴意旨略以：上訴人即被告（下稱被告）丙○○自民國（
    下同）八十五年五月一日起至八十八年一月十八日止，擔任
    南投縣信義鄉鄉長，為依據法令從事公務之人員，就南投縣
    信義鄉公所辦理之工程招標，為其主管或監督之事務。緣行
    政院原住民委員會（以下簡稱原民會）於八十六年間，持續
    推動臺灣省原住民社會發展方案第三期四年計劃，第二（八
    十七年）度提高原住民生活素質計畫，於八十七年會計年度
    中編列新臺幣（下同）一億零五百萬元，供七名原住民立法
    委員協助推動山地建設，每名立法委員有一千五百萬元之使
    用額度，由各原住民立法委員向原民會提出補助計畫、受補
    助對象及補助額度後，該會即據以要求臺灣省原住民事務委
    員會納入上開計畫內辦理，並核撥補助款。而立法委員乙○○於八十六年間，經其助理甲○○之介紹認識台灣上聯文化
    事業有限公司（以下簡稱上聯公司）之負責人丁○○，得知
    丁○○有能力規劃山地鄉鄉立圖書館自動化系統工程，乙○○乃夥同甲○○、松光輝、孔文博等與丁○○（以上五人，
    已另由臺灣臺中地方法院檢察署提起公訴，現由臺灣臺中地
    方法院以九十年度訴字第三七九號案件審理中）謀議，由乙○○、甲○○分別以其等妻子元惠珠、詹嫦慧名義，松光輝
    、孔文博則以本人名義無償入股上聯公司，擔任上聯公司之
    股東，再以立法委員乙○○身分向原民會爭取全省山地鄉鄉
    立圖書館自動化系統工程經費，工程款補助經核定後，甲○○乃聯繫南投縣信義鄉鄉長丙○○等十五個山地鄉，經該等
    鄉長同意接受補助後，向原民會申請獲得上開工程補助款。
    而松光輝、丁○○二人於工程款核定後，乃向學英資訊有限
    公司（以下簡稱學英公司、代表人謝健民）、宏盛電腦資訊
    有限公司（以下簡稱宏盛公司、代表人林有志）、鏘遠有限
    公司、大同股份有限公司高雄分公司、總源電腦有限公司、
    柏齊電腦有限公司等公司借用牌照，並前往南投縣信義鄉等
    受補助之十五個山地鄉，要求該等鄉長配合乙○○，將工程
    交由上聯公司承包施作，並獲得南投縣信義鄉、花蓮縣萬榮
    鄉、新竹縣尖石鄉、五峰鄉、苗栗縣泰安鄉、台中縣和平鄉
    、高雄縣三民鄉、桃源鄉等八個山地鄉長之承諾配合。而松
    光輝等前往南投縣信義鄉公所拜會被告丙○○時，則提供上
    聯公司、學英公司及宏盛公司三家廠商名單，供被告丙○○
    於工程發包時指定該等三家廠商作形式比價之用。嗣南投縣
    信義鄉於八十六年十二月三日接獲南投縣政府通知，略謂：
    原民會已核定補助南投縣信義鄉鄉立圖書館自動化系統工程
    經費九十六萬元。詎被告丙○○明知依當時機關營繕工程及
    購置定製變賣財物稽察條例第六條規定：各機關營繕工程在
    一定金額百分之十以下者，得由該機關首長授權經辦單位，
    取具二家以上估價單，進行比價或議價辦理之，被告丙○○
    因上述工程輔助款係經乙○○之關係始獲核撥，遂對於其主
    管之事務，明知違背法令，未切實取具三家以上殷實廠商估
    價單，進行比價，基於圖利乙○○、李漢彬、松光輝等人之
    犯意，同意將上述工程指定由乙○○、李漢彬等人承包。被
    告丙○○果於八十六年十二月十七日批示由丁○○提供之上
    聯、學英及宏盛等三家廠商作虛偽之比價，以利乙○○等圍
    標南投縣信義鄉鄉立圖書館自動化系統工程，後利用不知情
    之曾東龍，以松光輝所提供之預算書、功能規格等資料辦理
    招標作業。八十七年四月十七日並利用不知情之鄉公所秘書
    陳國忠及總務曾東龍辦理虛偽比價開標手續，明知實際並無
    比價，卻於比價紀錄表中作不實之登載，作成由學英公司以
    八十九萬八千元價格得標之認定，並行使之而編入該工程之
    卷宗，足生損害於信義鄉公所工程比價之正確性，而該工程
    實際上係由上聯公司承作，依丁○○所供述之工程利潤約五
    成計算，圖利乙○○等計有四十四萬九千元之不法利益，因
    認被告丙○○觸犯貪污治罪條例第六條第一項第四款之圖利
    罪嫌。
二、公訴人認被告丙○○涉有上開圖利罪嫌，無非以：證人乙○○、甲○○、松光輝、孔文博、丁○○、謝健民、林有志、
    陳國忠、曾東龍等人於調查處調查及偵查中之供述，及被告
    自承與松光輝、曾東龍並無仇恨，其等自無可能任意誣陷被
    告之理，及南投縣信義鄉鄉立圖書館自動化系統工程相關資
    料等，為其論據。訊據被告丙○○堅決否認上開犯行，辯稱
    ：其只是依法指定三家廠商參與比價，廠商是自己有四、五
    家到其那裡介紹自己之產品，其留有資料，所以其依據符合
    需求之廠商挑選出來比價，並未指示曾東龍要與松光輝聯繫
    ，且系爭工程之底價之訂定、開標，其均未在場，招標由業
    務人員辦理，秘書代為發包，乙○○如有不法行為，與其也
    無關，其並不知廠商有無圍標，並無圖利情事等語。
三、經查：
（一）本案共犯即證人丁○○、甲○○、松光輝、孔文博、乙○○，證人林有志、謝健民、陳國忠、曾東龍於調查站調查
      時之供述，均係被告以外之人於審判外之言詞陳述，依刑
      事訴訟法第一百五十九條第一項規定，除法律有規定者外
      ，不得作為證據，且證人甲○○於原審法院審理中證稱：
      「（八十八年一月十四日台北市調查處偵訊筆錄，有何意
      見？）我從早上七點多行動即受到限制，約談到凌晨三、
      四點，我的思維及頭腦都空白一片，我的心智方面及所講
      的話都失去了本意。... 我在偵訊當時，所講的話非出於
      本意。」等語（見原審卷第一三一頁至第一三四頁）；證
      人松光輝於原審法院審理時證稱：「（對你前供述丙○○
      告訴你底價，有何意見？）我在調查站接受輪番的訊問，
      為儘速結束調查，才配合製作筆錄。... 我在（調查站）
      期間沒有休息，只有上廁所和吃晚餐的時間。... （你在
      調查站筆錄最後一項的回答，當時調查人員如何訊問你？
      ）調查站訊問時是輪番訊問，我身心俱疲，是調查員誘導
      還是我自己的回答不是很清楚。」等語（見原審卷第六六
      頁、第七十頁、第七一頁至第七二頁），再參酌原審法院
      勘驗證人松光輝在調查站接受詢問之錄影帶結果：「因播
      放影帶所顯示的聲音沉悶，調查員與證人松光輝的問答內
      容無法辨別... 證人松光輝在內呈打瞌睡狀。」（見原審
      卷第一五九頁），而證人曾東龍於調查站中接受詢問之錄
      影帶結果：「該筆錄的製作係調查人員以先前晤談的結果
      製作而成，並非即問即答的方式記錄」（見原審卷第一六
      Ｏ頁），其製作筆錄之過程顯有瑕疵，合先說明。而證人
      丁○○、甲○○、松光輝、孔文博、林有志、謝健民、陳
      國忠於檢察官偵查中，檢察官就本案之犯罪事實為訊問時
      ，均僅提示證人於調查站之筆錄，訊其等所陳述之內容是
      否實在？上開證人均答以實在等語（見偵字第二七三七號
      卷第七頁背面、第七九頁背面至第八十頁、第九十頁背面
      ），並未詳述關於被告圖利犯行之經過，且證人丁○○於
      檢察官偵查時復證稱：「因為我與丙○○不熟，不能證明
      有或沒有，我只見過他一次」等語（偵字第二七三七號卷
      第七九頁背面）；證人甲○○於原審法院審理中證稱：「
      （九十二年三月二十七日檢察官偵訊筆錄中有提示以上筆
      錄，你答稱實在，有何意見？）我在偵查庭時只想趕快離
      開，這樣的心態致使我如此回答。」等語（見原審卷第一
      三一頁）；證人松光輝於檢察官偵查時又證稱：「只有公
      所沒有告訴我底標的事」等語（偵字第二七三七號卷第八
      十頁），於原審法院審理時證稱：「（九十二年三月二十
      七日檢察官偵訊時，提示你在調查站的筆錄，你稱內容實
      在，... 有何意見？）我當時沒有詳細看提示筆錄。...
      （九十二年三月二十七日檢察官偵訊時，對筆錄內容無告
      以要旨？）沒有。」等語（見原審卷第六九頁），是彼等
      於偵查中向檢察官所為之證言，既僅陳述實在等語，並未
      詳述其細節或過程，而證人丁○○、甲○○、松光輝復就
      其等於偵查中之陳述作修正，是其等於偵查中向檢察官所
      為之陳述，有顯不可信之情況，依刑事訴訟法第一百五十
      九條之一第二項規定之意旨，彼等於偵查中之陳述亦難採
      為證據，併此說明。
（二）按各機關營繕工程及購置、定製、變賣財物，在一定金額
      以上者，應公告招標辦理之；未達一定金額而在一定金額
      百分之十以上者，得比價辦理之；其在一定金額百分之十
      以下者，得由該機關首長授權經辦單位，取具二家以上估
      價單，進行比價或議價辦理之，本件工程辦理當時應適用
      之機關營繕工程及購置定製變賣財物稽察條例第六條定有
      明文。該一定金額經監察院審計部於八十年二月一日依同
      條例第三十六條規定，決定為五千萬元，此有審計部台審
      部伍字第8002016號函可稽。查本件工程之補助款為九十
      六萬元，此有臺灣省政府原住民事務委員會八十六年十一
      月十四日八六原建字第四一五一號函附卷可憑，是本件工
      程之金額，既在上開「一定金額百分之十」以下，其招標
      程序，自得由該機關首長即被告丙○○授權經辦單位，取
      具二家以上估價單，進行比價或議價辦理之。故被告將本
      件工程交由承辦人找二家以上之廠商來比價或議價，而未
      經公告一節，自屬有據。
（三）雖然被告丙○○於南投縣政府八十六年十二月三日八六投
      府民山字第一七三二二九號函文上批示：「一、如主計室
      簽見辦理（即：本案須納入預算，請先函文代表會同意墊
      付；請總務單位依規辦李發包手續）。二、請台灣上聯文
      化事業有限公司、學英資訊有限公司、宏盛電腦資訊有限
      公司辦理比價。」等文字，但並未具體指示或直接指定本
      件工程向乙○○或其助理購置；且本件工程補助款金額未
      達一百萬元，依上開稽察條例之規定，本可直接以議價方
      式辦理，如果被告丙○○有意配合乙○○或其助理，何以
      捨議價之方式不為，反採較為嚴謹之通訊比價方式辦理？
      是不能因被告丙○○於上開函文上直接批示廠商名稱，而
      執為其有意圖利乙○○或其助理等人之證據。
（四）又本件經原審法院向南投縣信義鄉公所調取本件之工程全
      卷，經南投縣信義鄉公所以九十二年八月二十五日信鄉圖
      字第Ｚ○○○○○○○○○號函檢送「鄉公所圖書館自動
      化工程軟硬體工程設備」工程全卷後，查本件工程採用比
      價程序，以通信投標方式進行，由學英公司於八十七年四
      月十五日十六時左右，在台中水湳郵局；宏盛公司於八十
      七年四月十五日十六時左右，在台中文心路郵局；上聯公
      司於八十七年四月十五日十六時左右，在台中漢口路郵局
      ，分別以限時掛號之方式寄出，此見上開卷宗內之標封（
      含標單）三件，上開各公司投標本件工程之限時掛號郵件
      三封，均蓋有郵戳屬實（見信義鄉公所收入支出憑證簿歲
      入出預算科目本第八、二九、四三頁）。而本件工程核定
      之底價為九十四萬元，開標結果上開三家公司之投標金額
      均低於核定底價（分別為學英公司八十九萬八千元、宏盛
      公司九十萬九千五百元、上聯公司九十二萬五千元），主
      持人陳國忠乃宣布由學英得標等情，復有本件工程底價表
      、比價紀錄表在卷足佐（見信義鄉公所收入支出憑證簿歲
      入出預算科目本第二、三頁），是本件就形式上觀察，尚
      無從認定投標之三家廠商有串通圍標之情事。足見本件工
      程之招標及開標程序，並未違反上開比價之規定。
（五）況且，證人丁○○於本院審理中證稱：「（你們在八十六
      年間，是不是有參與南投縣信義鄉鄉立圖書館自動化系統
      工程投標？）有無投標不知道，... 我曾經去拜訪過鄉公
      所... 開標事宜我不知道，經費我知道，原民會給的公文
      就可以看到。（你到信義鄉公所拜訪的人員包括哪些？）
      不記得，應該是在庭被告，如果是鄉長應該是他，我記得
      是去見鄉長。當時能夠做出那系統的就只有我們公司，所
      以我介紹給他們。（鄉公所）沒有表示什麼，只是把我的
      資料收下來。」等語（見本院卷第七四頁）；證人甲○○
      於原審法院審理中證稱：「我有打電話給丙○○，告訴他
      有關原住民圖書館自動化的經費爭取的訊息，但是我沒有
      向丙○○爭取。我不是打給鄉長，我是與山地鄉聯絡，詢
      問他們有無需要。」等語（見原審卷第一三Ｏ頁）；證人
      松光輝於原審法院審理時證稱：「（原住民委員會補助款
      經費下來後，你和丁○○有無去拜訪丙○○？）我們沒有
      同時去。（經費未下來之前，甲○○事先有無和山地鄉鄉
      長聯絡過？）... 有聽到田（天賜）和山地鄉鄉長聯絡。
      （信義）鄉公所的總務曾東龍曾拿一份資料要我幫忙詢價
      。... （你記載信義鄉５００００，是何意？）是我自己
      寫的。（你前供述五萬元是要當作回扣，有何意見？）我
      在調查站不是講回扣，是說以後有機會買一點東西致贈，
      事前我沒有向公所表示這樣的意思，後來我們公司沒錢，
      沒有送。事實上，我有向和平鄉公所的秘書提這件事，但
      是他不理會我。和平鄉公所工程未完成，後來公司也沒有
      錢致贈。我只有向和平鄉公所提過這件事。（後來五萬元
      有無送出去？）上聯公司後來沒有錢，都沒有買東西送出
      去。... （你稱有聽到甲○○和山地鄉鄉長聯絡，有無聽
      到內容？）我聽到有問到圖書館電腦資料有無需要？（你
      有無聽到要配合全委員得標承攬的話？）沒有。... （你
      先後和丁○○去找丙○○，有無提到你代表上聯？）沒有
      。（你找丙○○何事？）我們一般不會表明身分，只是去
      作選民服務。（丙○○知不知道你是代表上聯公司？）我
      沒有表明身分。（你在調查站供述你找鄉長後由鄉長交辦
      去找承辦人... 有何意見？）我們到鄉公所理當去向鄉長
      打聲招呼，不會談到電腦的事，業務應當找承辦的人去辦
      。... （在開標前多久去找過丙○○或在任何場合有見過
      丙○○？）時間多久不是很清楚。... （你稱聽到甲○○
      在電話聯絡，其有無單獨告訴你電話聯絡的內容？）沒有
      。（既然如此，你如何確定鄉長答應要讓上聯得標？）筆
      錄的記載不是我的本意。（曾東龍拿資料給你時，有無表
      示是丙○○指示來找你？）沒有。」等語（見原審卷第六
      三頁至第六五頁、第七Ｏ頁至第七二頁）；證人謝健民於
      原審法院審理中證稱：「丁○○告訴我信義鄉的補助已經
      下來了，我有到信義鄉公所，我有一次碰到丙○○，我就
      向他做簡報並留下我們公司的資料。（信義鄉公所圖書館
      自動化工程，你們公司有無參與？）有，是我們公司得標
      。我們公司有派人去投標，我留下資料給全鄉長後，我認
      為從事這行業的廠商不多，所以我找宏盛及上聯有空到信
      義公所去寄資料，給鄉長有多一點選擇並湊足最低議價廠
      商數。」等語（見原審卷第九七頁至第九八頁），依上開
      證人所述，被告丙○○既未曾應允配合丁○○、松光輝等
      人之投標工程，其並無與乙○○等人串通圍標之犯意聯絡
      存在甚明。
（六）又證人松光輝於原審法院審理時證稱：「（信義鄉圖書館
      自動化工程是何人提供鄉公所三家比價？）我不清楚。（
      對你前稱是丁○○提供三家廠商供鄉公所比價，有何意見
      ？）這我不清楚。（該工程的鄉公所承辦人員，有無將底
      價告訴你？）沒有。... （信義鄉公所比價當天，上聯公
      司有無去？）由我代表上聯公司去。（當天有無其他公司
      去參與比價？）我記得還有一個人去，其他不是很清楚。
      ... 我們公司沒有得標。... （開標當天，是否是由陳國
      忠主持開標？）那時鄉長不在，是鄉公所秘書主持。...
      （信義鄉圖書館工程是否由上聯公司施作？）沒有。（
      ... 你是否提供採購預算書給曾東龍？）沒有，他拿給我
      品名、規格表拜託我去詢價。」等語（見原審卷第六六頁
      至第六七頁、第七一頁至第七三頁）；證人曾東龍於檢察
      官偵查時證稱：「我在調查站說，丙○○有指示我去找松
      光輝並不是丙○○指示的，而是我主動去找他，因為我電
      腦不懂，所以鄉長有說叫我去找懂的人去請教他... （後
      來是何人找松光輝來議價的？）我是依照丙○○的簽呈批
      示下去找的。... 主計簽呈寫說由總務辦，鄉長批示三家
      叫我找三家來比價，我照鄉長批示的三家來比價。他批下
      來時，我就去跟他講說我不懂，他就叫我去找懂的人問，
      後來我就碰到松光輝，聽說他在做電腦，就請他幫我們規
      劃。開標的時候，只有松光輝及一位不認識的男子來，我
      就將押標金退還給他們，因為沒有得標，一張退給松光輝
      ，一張退回給那男子，因為他們有拿投標廠商的印章與投
      標的印模相符，我就退還給他們」等語（他字第一八六號
      卷第十七頁背面至第十八頁），於原審法院審理時證稱：
      「（... 南投縣政府... 公文）我有看過。（當時是何人
      批示？）是由當時的鄉長丙○○批示。... 鄉長批示時我
      向其報告電腦我不懂，他要我問懂的人。（對你在調查站
      供述鄉長告訴我該項補助款係由立委乙○○爭取來的，應
      由乙○○承包，有何意見？）當時我沒有這樣講。隔了很
      久，有一次在公所遇到他（松光輝），他有提及補助款立
      委已經爭取，為何未辦理？我告訴他電腦我不懂，當時公
      文規劃書內有規格，我就請他訪價。（... 電腦系統規格
      何來？）規劃書是原委會下來時即有。（... 你所稱採購
      預算書及圖書館自動化系統軟體功能規格是松光輝寄來給
      你，有何意見？）是我將規格給他，請他訪價後再寄回來
      給我，然後才依此資料作預算書。（工程估價單何人填寫
      ？）投標時有估價單給廠商去填金額。當初我給松光輝原
      委會下來的規劃書，預算書是我們編的，因為原委會的圖
      書館自動化系統軟體功能規格是很空洞的東西，我們請松
      光輝提供具體的東西，再去編列預算書。（八十七年四月
      十七日三家比價）是由當時秘書陳國忠主持，我記錄。（
      當天有何人來比價？）松光輝有來，另一個我不認識的人
      。... （本件工程）有訂底價，由秘書訂的。（何時訂底
      價？）開標前。（訂底價有無紀錄？）有底價單。（標單
      是三家廠商寄到鄉公所？）是。估價單是和標單一起郵寄
      來的。... （未得標的廠商）當場沒有得標就退回（支票
      ）。（二家未得標廠商的支票，各退回給何人？）我們驗
      核印模相符才退給他。... 是我不認識的人拿出印章。松
      （光輝）跟另一個我不認識的人，我核對印章無誤就退回
      支票給他們。（鄉長指示本件由你承辦？）是。（你前供
      述你向鄉長報告你不懂電腦，丙○○指示你向松光輝詢問
      ，有何意見？）我們鄉長沒有指示我這麼做。調查站筆錄
      的內容和我陳述不符。... 鄉長沒有指示我去找松光輝，
      我當兵前就認識他，我聽說松在電腦公司待過，我找松光
      輝去詢價。松光輝有一次到鄉公所找我，問我全立委爭取
      的案子辦理了沒有？我回答我不懂電腦，隨後我就提供資
      料請松光輝幫忙詢價。（你提供給松光輝的規劃書是否是
      類似高雄縣三民鄉圖書館自動化規劃書的東西？）對。松
      光輝沒有交給我圖書館自動化系統軟體功能規格。（三家
      投標廠商的資料從何來？）鄉長批示後，我去向鄉長要地
      址，鄉長有拿名片給我，我才請收發小姐依址寄投標單。
      ... （估價單何來？）由預算書修改來的」等語（見原審
      卷第八六頁至第九四頁）；證人陳國忠於原審法院審理時
      證稱：「（... 南投縣政府. .. 函... 是由何人批示？
      ）當時鄉長丙○○。... （比價紀錄）由我主持，曾東龍
      記錄。（當天參與比價的公司？）是鄉長批示的三家。（
      有幾人去比價？）我只是審核資料，到底有幾人去我忘記
      了，但我認識松光輝，我有看到松。我不知道（松光輝是
      代表何家公司參與比價）。（三家公司標單內容）是事先
      寫好寄來，我們再審核。（為何要再採購電腦？）圖書館
      一直更新書籍，上面有這筆經費我們就去爭取來改善我們
      的圖書館管理。（計畫）是由總務組承辦，再與圖書館協
      調由哪一個單位去呈報。（金額在多少以下可由三家比價
      方式進行？）在一百萬元以下。... （是否依據稽察條例
      第六條辦理？）是。（本件的底價如何訂定？）我們一般
      在開標前一、二個小時訂定，由鄉長訂定，鄉長公出才由
      秘書訂定。本件是鄉長公出，開標前還沒有返所，總務曾
      東龍報告後才由我訂定。（訂完底價後，有無向鄉長報告
      ？）沒有。（丙○○鄉長是前有無告訴你底價如何訂定？
      ）沒有。往例就這樣，鄉長沒有交待。（你有無將底價告
      訴松光輝？）沒有，底價是秘密，不可能告訴任何人。（
      本件工程三家比價，是否要訂底價？）要。（本件工程底
      價何時訂定？）離開標時間很近。... 我們是依總工程費
      的百分之十作上下限的調整。我們在底價單要經過核章。
      ... （當時收本件三張標單是何方式？）我認為應是郵寄
      收件」等語（見原審卷第七四頁至第八十頁），是依上開
      證人所述，被告丙○○於公文內批示三家廠商後，係證人
      曾東龍自行請松光輝詢價，而且本件工程開標時被告因公
      出並不在場，而由信義鄉公所之秘書陳國忠依照慣例在開
      標前一、二個小時訂定底價並主持開標，且得標之學英公
      司亦非乙○○、甲○○、松光輝、孔文博等人入股之上聯
      公司，亦無證據顯示被告有何公訴人所指與乙○○等人串
      通圍標、虛偽比價以得標圖利上聯公司之犯行。況且縱使
      依證人松光輝及丁○○於調查機關之證詞，松光輝曾打電
      話或走訪被告丙○○，表示本件補助款係乙○○爭取而來
      ，會幫忙規劃採購事宜，丙○○同意配合，承辦人員會寄
      標單給丁○○提供之廠商或直接寄給台灣上聯公司；惟本
      件工程之招標及開標程序，既已符合上開比價或議價之規
      定，亦難因被告同意配合及提供標單給上開三家公司，即
      認與圖利罪之構成要件相當。
（七）另學英公司之代表人即證人謝健民於原審法院審理中證稱
      ：「（宏盛公司負責人林有志有說你向他借牌？）對。（
      你標到工程後，如何施作？）由我們工作的人員施作，再
      來是教育訓練，然後才驗收。（施作過程有無其他公司參
      與？）沒有，我們公司有軟體、硬體人員，都是由我們公
      司完作。我們的軟體成本是三十四萬元，其餘是上聯公司
      的成本。中途丁○○和上聯公司有一些糾紛離開公司，所
      以有一些房租費、水電費等例行的費用都由我先行支付，
      待完成一些和上聯公司合作的案子後，我就把這些先行支
      付的費用扣下來。... （上聯公司... 有無支付回扣？）
      ... 之前的事我不認帳，也沒有人找我要回扣。... 找三
      家廠商是我的主意，因據我工作的經驗，至少有三家廠商
      才能進行議價，所以才找合作廠商。... （宏盛公司）是
      派人到信義鄉公所，至於有無遇到鄉長我不清楚。三十四
      萬元是我們公司的毛利。為了湊足法定家數，我就去請其
      他廠商投遞資料，讓鄉長有多一點選擇，但在收到鄉公所
      標單後，我在填估價單時會向他們詢問價格以確保我能得
      標。（配合廠商的標單是何人填寫？）由他們自行填寫」
      等語（見原審卷第九八頁至第一Ｏ二頁），證人林有志於
      原審法院審理中證稱：「我們同業間有互相支援借牌，曾
      有一次，謝（健民）請丁○○拿投標單到我們公司請我的
      公司蓋章，我已忘記是哪一個鄉公所，因我和李在以前同
      在牛頓公司擔任業務員，基於以上情誼我有蓋章。我們的
      公司曾有幫忙借過一次牌，謝（健民）拿給我在投標上簽
      名或蓋章才是借牌。... 我記得沒有（參與南投縣信義鄉
      圖書館自動化工程的投標）。... 南投縣信義鄉的標單我
      有無收到無法確定... 標單、估價單不是我填寫的... 我
      沒有出過押標金，都是由丁○○處理。（投標單的標封）
      筆跡不是我的，但我不確定是否是我們公司投寄的丁○○
      告訴我信義他們自行填寫」等語（見原審卷第一三八頁至
      第一四二頁），證人林有志雖陳稱其實際上未參與本件投
      標事宜，證人謝健民亦自承有向其他廠商借牌圍標之情形
      ，惟其等所為，既係在政府採購法於八十八年五月二十七
      日實施之前所為，且無證據顯示被告丙○○明知證人謝健
      民可能係圍標本件工程，自不能據以認定被告與開標時在
      場之松光輝等人共謀不法圖利。
（八）此外，經核對本件「信義鄉公所採購預算書」（見乙○○
      等涉嫌貪瀆等案卷一2.號卷第四二頁以下）與高雄縣桃源
      鄉公所工程預算書（見乙○○等涉嫌貪瀆等案卷一1.號卷
      第九二頁以下）、高雄縣三民鄉鄉立圖書館自動化軟、硬
      體採購預算書（見乙○○等涉嫌貪瀆等案卷一2.號卷第二
      二頁以下）、臺中縣和平鄉公所採購預算書（見乙○○等
      涉嫌貪瀆等案卷一2.號卷第六六頁以下）辦理圖書館自動
      化工程之品名及規格內容，發現在項次方面，信義鄉公所
      採購預算書第四項之雷射印表機，係三民鄉公所及和平鄉
      公所採購預算書所無，與桃源鄉公所工程預算書上第一項
      之電腦主機ＣＰＵ、ＨＤＤ、多媒體及配件，第二項網路
      工作站ＣＰＵ、多媒體及配件，第五項之傳真機，第六項
      之影印機，第七項之不斷電器，第九項之辦公室軟體，第
      十四項之電腦桌，第十五項之資料轉檔部分亦不相同，自
      堪認證人曾東龍於調查站中證述松光輝提供採購預算書等
      文件，供其更改後憑以辦理比價等情，難認與事實相符，
      附此說明。至案外人乙○○與甲○○、松光輝、孔文博、
      丁○○等人涉嫌入股上聯公司欲與各山地鄉長虛偽比價部
      分，雖現由臺灣臺中地方法院以九十年度訴字第三七九號
      案件審理中，然本院認本案並無證據顯示被告有何與其等
      共同圖利之犯行，與該案自無何關係，故辯護人請求本院
      俟該案審結後始能審理本案云云，並無理由，亦併此說明
      。
五、綜上所述，被告丙○○並無公訴人所指之圖利犯行，其所為
    不知情之辯解尚可採信。此外，本案復查無其他積極證據足
    認被告犯罪。原審就被告為有罪之判決，尚有未合，被告丙○○上訴指摘原判決不當，為有理由，應予撤銷改判，而為
    被告無罪之諭知。
據上論斷，應依刑事訴訟法第三百六十九條第一項前段、第三百
六十四條、第三百零一條第一項，判決如主文。
本案經檢察官林弘政到庭執行職務。
中　　華　　民　　國　　94　　年　　11　　月　　30　　日
                刑事第十一庭  審判長法　官　黃　梅　月
                                    法　官　黃　日　隆
                                    法　官　林　宜　民
上列正本證明與原本無異。
檢察官得上訴。
如不服本判決應於收受送達後十日內向本院提出上訴書狀，其未
敘述上訴之理由者並得於提起上訴後十日內向本院補提理由書（
均須按他造當事人之人數附繕本）。
                                   書記官　陳　振　海
中　　華　　民　　國　　94　　年　　12　　月　　2 　　日
　　　　　　　　　　　　　　　　　　　　　　　　　　　Ｆ
